【裁判字號】    98,訴,874
【裁判日期】    980720
【裁判案由】    侵權行為損害賠償
【裁判全文】
臺灣士林地方法院民事裁定               98年度訴字第874號
原      告  乙○○
被      告  丙○○
                      （現於臺灣士林看守所羈押中）
            甲○○
                      （現於臺灣士林看守所羈押中）
            丁○○
            戊○○
上列當事人間刑事附帶民事訴訟請求損害賠償事件，經本院刑事
庭裁定移送審理（97年度附民字第222號），本院裁定如下：
    主      文
原告之訴駁回。
    理      由
一、本件原告起訴主張：被告丙○○於門牌號碼臺北市內湖區○
    ○○路○ 段109 號10樓之1 公司門口，公然懸掛「剛果民主
    共和國駐臺北領事館及經貿辦事處」招牌，對上門之投資人
    ，更以剛果民主共和國駐臺北領事名義接待，辦公室內擺設
    多張剛果礦區及與剛果外交人員合照照片，牆上並擺放銅礦
    原石及鑽石，致使訴外人即被害人蕭鄭采眉、曹靜華、陳怡
    君、李澤、劉永木、楊瓊蕊、李佳誼、李平、林文煌等9 人
    （下稱：蕭鄭采梅等9 人），一時不察，被騙投資橋握國際
    開發股份有限公司（以下簡稱：橋握公司）如附表所示之金
    額，合計新臺幣（下同）435 萬元，經臺灣士林地方法院檢
    察署以詐欺、違反銀行法等罪提起公訴，方知被騙。又蕭鄭
    采眉等9 人已於97年8 月20日將債權讓與原告，為此提起本
    訴等語。
二、按因犯罪而受損害之人，於刑事訴訟程序得附帶提起民事訴
    訟，對於被告及依民法負賠償責任之人請求回復其損害，刑
    事訴訟法第487 條第1 項定有明文。次按因犯罪而受損害之
    人，於刑事訴訟程序固得附帶提起民事訴訟，對於被告請求
    回復其損害，但其請求回復之損害，以被訴犯罪事實所生之
    損害為限，否則縱令得依其他事由，提起民事訴訟，亦不得
    於刑事訴訟程序附帶為此請求（最高法院60年臺上第633 號
    判例意旨參照）。又刑事庭移送民事庭之附帶民事訴訟，僅
    移送後之訴訟程序應適用民事訴訟法，至於移送前之訴訟行
    為是否合法，仍應依刑事訴訟法決之。又移送民事庭之附帶
    民事訴訟，應適用民事訴訟法，縱移送前提起此項訴訟不合
    刑事訴訟法所定之要件，而有刑事訴訟法第502 條第1 項關
    於訴之不合法規定情形，但其移送後之訴訟程序，既應適用
    民事訴訟法，即屬同法第249 條第1 項第6 款所謂起訴不備
    其他要件，仍應依該條項款之規定，以裁定駁回之，自無準
    用刑事訴訟法第502 條第1 項，以判決程序裁判之餘地（最
    高法院41年臺上字第50號、44年臺抗字第4 號判例意旨參照
    ）。
三、被告丙○○、甲○○係因(一)刑法第216 條、第210 條行使偽
    造私文書，同法第217 條之偽造印章罪；(二)違反銀行法第29
    條第1 項、第29條之1 非銀行不得經營收受存款業務規定，
    依同法第125 條第1 項規定後段處罰；甲○○另犯公司法第
    9 條第1 項公司應收之股款並未實際繳納而表明收足罪；被
    告丁○○、戊○○違反銀行法第29條第1 項、第29條之1 非
    銀行不得經營收受存款業務規定，依同法第125 條第1 項規
    定後段處罰；戊○○另犯公司法第9 條第1 項公司應收之股
    款並未實際繳納而表明收足罪，經本院判決有罪，並據以論
    罪科行（見判決第83、84、90頁），檢察官另起訴被告詐欺
    取財部分，則經判決認定不能證明犯罪，惟不另為無罪之諭
    知，有本院本院97年度金重訴字第3 號、第11號判決在卷可
    稽（判決第83、84、90頁、第105-108 頁）。
四、惟查，原告係於被告等犯罪業已完成後之97年8 月20日，始
    受讓蕭鄭采眉等9 人與訴外人橋握公司煉銅廠業務推展利潤
    分配「合約」之債權，有原告所提債權讓與契約書在卷可稽
    （本院97年度附民字第222 號卷第33-41 頁），是原告並非
    犯罪之被害人，所受讓者亦非對被告之侵權行為「損害賠償
    請求債權」。再者，上開刑事判決認定被告行使偽造文書之
    被害人係「外交部」對外國領事事務處理之正確性及剛果民
    主共和國，並非蕭鄭采眉等9 人，而違反銀行法、公司法等
    罪，被害法益則係金融管理及公司稽核等社會法益，蕭鄭采
    眉等9 人亦非因前開犯罪而受損害之人（最高法院82年度臺
    抗字第252 號、第281 號裁定意旨參照）。至原告主張受詐
    欺部分，則經本院刑事判決認定應屬無罪，蕭鄭采眉等9 人
    更非得以受詐欺為由，提起附帶民事訴訟。是以，原告不依
    通常訴訟程序，向蕭鄭采眉等9 人之債務人為請求，其於被
    告違反銀行法等案件，提起本件刑事附帶民事訴訟程序，起
    訴自難認為合法，揆諸首揭法條規定及判例意旨，應以裁定
    駁回之。
五、本件損害賠償事件乃刑事附帶民事訴訟，由刑事庭移送前來
    ，迄本院裁定時止，當事人並無任何裁判費或其他訴訟費用
    之支出，自無諭知訴訟費用負擔之必要，末此敘明。
六、依民事訴訟法第249 條第1 項第6 款裁定如主文。
中    華    民    國    98    年    7     月    20    日
                  民事第二庭  法  官  王本源
以上正本證明與原本無異。
如對本裁定抗告，應於裁定送達後10日內向本院提出抗告狀，並
繳納抗告費新台幣1,000 元。
中    華    民    國    98    年    7     月    21    日
                              書記官  陳淑女


司法院資訊處製作；財團法人民間司法改革基金會備份。
